臺灣臺北地方法院民事判決　　　　　　　96年度保險字第27號
原　　　告　甲○○
訴訟代理人　林廷隆律師
被　　　告　國華產物保險股份有限公司
法定代理人　財團法人保險事業發展中心
上　一　人
法定代理人　乙○○
訴訟代理人　丙○○
上列當事人間請求給付保險金等事件，本院於民國96年7月3日辯
論終結，判決如下：
    主  文
原告之訴及其假執行之聲請均駁回。
訴訟費用由原告負擔。
    事  實  及  理  由
壹、程序事項：
    按訴狀送達後，原告不得將原訴變更或追加他訴，但經被告
    同意者，不在此限，民事訴訟法第255條第1項第1款定有明
    文。查本件原告原起訴時，係以訴外人龍平安產物保險股份
    有限公司（下稱龍平安保險公司）為被告，嗣於民國96年3
    月26日追加國華產物保險股份有限公司（下稱國華保險公司
    ）為被告，再於96年7月3日本院言詞辯論期日撤回對被告龍
    平安保險公司之訴，並均得被告國華保險公司、龍平安公司
    之同意，依前揭規定說明，自應准許之。
貳、實體事項：
一、原告起訴主張：
（一）原告之兄王以華於民國90年8月25日19時許，在桃園縣桃
      園市○○路199號前，遭訴外人徐志賢駕駛之車號GIW-008
      機車撞傷，雖經送醫急救，仍於90年8月26日死亡，訴外
      人徐志賢因此過失致死行為，業經臺灣桃園地方法院以90
      年度交簡字第5號判決判處有期徒刑5月確定，而因訴外人
      王以華在台灣地區並無繼承人，僅原告為其繼承人，此亦
      有臺灣板橋方法院於93年1月9日以板院通家福聲繼字第6
      號准予繼承備查在案，而訴外人王以華遭訴外人徐志賢撞
      及而死亡後，依強制汽車責任保險法之規定，原告得請求
      被告公司理賠，原告為此前曾委任訴外人燕文俊於92年2
      月13日向被告公司提出理賠之申請，惟被告拒不理賠。爰
      依強制汽車責任保險法第7條、第11條第1項（94年修正前
      第5條、第10條第2款、第28條）規定，請求被告給付強制
      汽車責任保險金共計新台幣（下同）1,250,000元，並依
      保險法第34條第2項之規定，請求被告給付遲延利息，並
      聲明：1.被告應給付原告1,250,000元，及自90年11月7日
      起至清償日止按年息10%計算之利息。2.願供擔保，請准
      宣告假執行。
（二）對被告抗辯之陳述略以：
  １、原告前曾發函予財團法人汽車交通事故特別補償基金，經
      該財團法人轉請被告公司函覆原告之94年5月26日（94 ）
      華產車字第024號函文中，被告有承認原告有受領系爭強
      制汽車責任保險死亡給付之權利，依據被告之函文，只須
      原告完成公證程序即可，故此請求權消滅時效已因被告公
      司之承認而中斷，否則，如當時已罹於時效，被告斯時即
      應為時效之抗辯，而非謂原告所附文件尚缺公證資料。
  ２、另依台灣地區與大陸地區人民關係條例第68條第1、2項之
      規定，應以訴外人退輔會台北榮民服務處為其遺產管理人
      ，而訴外人退輔會臺北縣榮民服務處曾向被告公司申請理
      賠，並獲被告公司於90年11月6日支付理賠金250,000元，
      作為訴外人王以華之喪葬費用，則本件應不適用強制汽車
      責任保險法第13條之規定受益人知有請求權之日起2年間
      不行使而消滅之時效規定，國華公司既已先行支付250,00
      0元之理賠金，足見其已承認有理賠之責任，應適用民法
      第125條15年時效之規定，本件並無請求權時效消滅問題
      。
二、被告則以：
（一）原告之請求已過2年之請求權消滅時效，此由原告曾於92
      年2 月13日委託訴外人燕文俊向被告提出理賠之聲請，原
      告於該時應即足知悉有系爭請求權存在，故時效於94年2
      月13日即已完成，至於被告雖曾於94年5月26日發函訴外
      人燕文俊，惟函文內容，請訴外人燕文俊將相關委託之文
      件予以法院公證，並無任何承諾給付保險金之文字，且依
      保險法之規定，須待文件齊全後，再進行審核與付款，原
      告因而通知原告先補件再審核，並不生承認之效果。
（二）又訴外人退輔會台北縣榮民服務處雖曾申請而獲被告給付
      喪葬理賠金250,000元，但此係因無人繼承時，得就墊付
      喪葬費用之人為給付，亦非屬承認原告保險金請求權之情
      形，且縱使被告前曾撥款之行為等於承認，該請求權之消
      滅時效重新起算仍應為2年，並非15年。
（三）否則，若如原告所述請求權時效尚未消滅，依強制汽車責
      任保險給付標準第6條之規定，死亡給付費用為1,400,000
      元，扣除已給付予退輔會臺北縣榮民服務處之喪葬費用25
      0,000元後，被告尚應給付金額亦僅為1,150,000元，而遲
      延利息則應自交齊證明文件15日後起算，原告所主張金額
      及遲延利息起算日期亦有誤。並聲明：1.原告之訴及其假
      執行之聲請均駁回。2.如受不利判決，願供擔保請准免為
      假執行宣告。
三、按台灣地區人民與大陸地區人民間之民事事件，除本條例另
    有規定外，適用台灣地區之法律，台灣地區與大陸地區人民
    關係條例第41條第1項定有明文。是本件原告既為大陸地區
    人民，而被告則為台灣地區人民，原告復係依強制汽車責任
    保險法第7條、第11條第1項等規定對被告為請求，自應適用
    台灣地區之法律，合先敘明。
四、按因汽車交通事故致受害人傷害或死亡者，不論加害人有無
    過失，請求權人得依本法規定向保險人請求保險給付或向財
    團法人汽車交通事故特別補償基金（下稱特別補償基金）請
    求補償，而此所指請求權人，在因汽車交通事故死亡之情形
    ，為受害人之遺屬，其得向保險人請求保險給付或向特別補
    償基金請求補償，強制汽車責任保險法第7條、第11條第1項
    第2款分別定有明文，且94年2月5日修正公布前之同法第5條
    、第10條第2款規定意旨，與修正後之前述規定意旨相同。
    本件原告主張訴外人王以華在台灣地區並無其他繼承人，其
    為唯一繼承人，因訴外人王以華於上開時地遭訴外人徐志賢
    過失撞及死亡，而訴外人徐志賢則有向被告公司投保強制汽
    車責任保險等事實，被告並不爭執，復據原告提出前述刑事
    判決書、台灣板橋地方法院95年8月10日板院輔家福93年度
    聲繼字第6號函文等影本各一份為憑，自堪信屬實，因之，
    訴外人王以華既係因汽車交通事故而死亡，依前開強制汽車
    責任保險法第7條、第11條第1項規定（94年修正前為第5條
    、第10條第2款規定），原告即為該強制汽車責任保險金之
    請求權人。
五、次按，請求權人對於保險人之保險給付請求權，自知有損害
    發生及保險人時起，2年間不行使而消滅；自汽車交通事故
    發生時起，逾10年者，亦同，強制汽車責任保險法第14條第
    1項定有明文（94年2月5日修正前同法第13條規定內容，與
    此相同）。又民法第129條第1項第2款關於消滅時效，得因
    請求而中斷之規定，係指在時效完成前所為承認之觀念通知
    為對方所了解，或到達對方時，始發生時效中斷之效力，且
    依同法第137條第1項規定，時效中斷者，自中斷之事由終止
    時重行起算，亦即在承認之觀念通知達到對造時，雖發生中
    斷效力，惟此同時亦屬中斷事由之終止，時效即重行起算，
    且此重行起算之時效期間，除法律有特別規定外，係以中斷
    前原有之時效期間為準；另若係在完成後始為承認，則屬有
    無構成拋棄時效利益之默示意思表示之問題（參見最高法院
    50年度台上字第2868號民事判例意旨），此時尚須債務人於
    時效完成後對於債務所為之承認，係其為承認時已知時效完
    成，而仍為承認債務之表示，始足以認其有拋棄時效利益之
    默示意思表示，若債務人不知時效完成，對於其得享受時效
    利益之事實尚無所悉，自亦無拋棄可言，其所為之承認，自
    無從推認有默示同意拋棄時效利益之意（參見最高法院95年
    台上字第887號民事判決、49年台上字第2620號民事判例意
    旨）。查本件被告已提出原告上開請求權已罹於時效而消滅
    之抗辯，是本件主要爭點即為原告上開請求權是否已因罹於
    時效而消滅，茲分論如下：
（一）原告雖主張訴外人退輔會台北榮民服務處曾向被告公司申
      領得喪葬費用250,000元，謂被告公司如數支付之行為即
      發生承認之效力，姑不論被告已辯稱因訴外人王以華為退
      除役官兵而無繼承人或繼承人所在不明，訴外人退輔會台
      北榮民服務處為此才為其先支出殯葬費用後，並依規定先
      請求被告公司給付此部分費用，且以被告公司該款項之給
      付係對訴外人退輔會台北榮民服務處所為，並非得為請求
      權人之原告，能否謂此承認之觀念通知有送達於原告而發
      生時效中斷之效力，已有疑問；況且，縱使如原告所稱，
      被告公司支付前開喪葬費用與訴外人退輔會台北榮民服務
      處之行為確有發生承認之效力，以此承認事由之終止時間
      亦係付款日之90年11月6日後重行起算，迄92年11月6日時
      ，此請求權時效仍已完成。至於原告謂此請求權時效重行
      起算時，應以民法第125條前段所規定之15年計算者，觀
      諸同條文後段已明定法律所定期間較短者，依其規定之內
      容，強制汽車責任保險法第14條既已明文較短之2年時效
      期間，自仍應以後者作為重行起算之時效期間，原告此部
      分主張，亦非有據。
（二）其次，原告又主張訴外人燕文俊前曾受原告委託，向被告
      公司申領該保險金，而被告公司在94年5月26日（94）華
      產車字第024號回函中，已有承認該請求權之表示一節，
      依前揭說明，縱使如其所述被告公司曾付款與訴外人退輔
      會台北榮民服務處之行為已發生承認之效力，該請求權時
      效經重行起算後仍已於92年11月間即已完成，原告所指此
      函文既係在時效消滅後所為，自無發生時效中斷之問題，
      至多僅生被告有無拋棄該時效利益之意，而觀諸被告公司
      該函文之發文對象係訴外人燕文俊，雖然原告主張訴外人
      燕文俊斯時係受其委託處理此事務，以被告公司在說明欄
      第二點中即先說明訴外人燕文俊並非繼承人，後續意旨亦
      以訴外人燕文俊並未提供繼承人授權之資料，請其先補正
      此部分程序再為處理，均可見被告公司斯時僅就訴外人燕
      文俊是否為經請求權人授權者一事，洽請訴外人燕文俊提
      供資料證明，在被告公司已先質疑訴外人燕文俊能否代理
      原告之情況下，被告本無對無關之第三人表示對該請求權
      存在與否認知狀況之必要，已難徒憑被告公司請求訴外人
      燕文俊補齊授權文件之上開函文內容，即謂被告公司尚有
      表示認識原告該請求權存在，甚至進而願意拋棄該時效利
      益之意，遑論以被告公司對於訴外人燕文俊是否為經原告
      合法授權者既仍存疑，該函文通知之發文對象又係訴外人
      燕文俊，在原告復未能證明斯時訴外人燕文俊已取得其合
      法授權之情況下，被告公司此通知之對象是否已及於原告
      而得以發生拋棄時效利益之效力，亦無從證明之，是原告
      主張被告公司於94年5月間另有承認或拋棄時效利益之默
      示意思表示等事實，均屬無據。又原告雖聲請訊問證人即
      製作上開被告公司函文之林琪城，以其係為證明該函文所
      指「將依公證內容處理」之真意為何一事，業據被告公司
      表示並非同意即予給付保險金之意，且此由該函文所示其
      他文字即可為綜合判斷，本院認就此當無調查之必要。綜
      上所述，原告所主張之保險金請求權，應已在其於96年2
      月7日提起本件訴訟前即罹於時效而消滅，被告辯稱其得
      拒絕給付，即為可採。
六、從而，原告依強制責任保險法第第7條、第11條第1項（94年
    修正前第5條、第10條第2款、第28條）規定，請求被告給付
    保險金1,250,000元，並依保險法第34條第2項之規定，請求
    被告給付遲延利息之部分，均無理由，應予駁回；其假執行
    之聲請亦因而失所依附，不應准許之。
七、兩造其餘之攻擊或防禦方法及未經援用之證據，經本院斟酌
    後，認為均不足以影響本判決之結果，自無逐一詳予論駁之
    必要，併此敘明。
八、訴訟費用負擔之依據：民事訴訟法第78條。
中　　華　　民　　國　　96　　年　　7 　　月　　19　　日
                  民事第五庭    法　官　林麗真
以上正本係照原本作成
如對本判決上訴，須於判決送達後20日內向本院提出上訴狀
中　　華　　民　　國　　96　　年　　7 　　月　　19　　日
                    　　　　　　書記官　李承翰
